臺灣板橋地方法院刑事判決　　　　　　　96年度易字第1517號
公　訴　人　臺灣板橋地方法院檢察署檢察官
被　　　告　甲○○
　　　　　　丙○○
上列被告因誣告案件，經檢察官提起公訴（九十六年度偵字第六
四四一號），本院判決如下：
    主  文
一、甲○○共同未指定犯人，而向該管公務員誣告犯罪，處拘役
    參拾日，如易科罰金，以新臺幣壹仟元折算壹日；減為拘役
    拾伍日，如易科罰金，以新臺幣壹仟元折算壹日。又共同未
    指定犯人，而向該管公務員誣告犯罪，處拘役參拾日，如易
    科罰金，以新臺幣壹仟元折算壹日；減為拘役拾伍日，如易
    科罰金，以新臺幣壹仟元折算壹日。應執行拘役貳拾日，如
    易科罰金，以新臺幣壹仟元折算壹日。緩刑貳年，緩刑期內
    付保護管束。
二、丙○○共同未指定犯人，而向該管公務員誣告犯罪，處拘役
    肆拾日，如易科罰金，以新臺幣壹仟元折算壹日；減為拘役
    貳拾日，如易科罰金，以新臺幣壹仟元折算壹日。又共同未
    指定犯人，而向該管公務員誣告犯罪，處拘役肆拾日，如易
    科罰金，以新臺幣壹仟元折算壹日；減為拘役貳拾日，如易
    科罰金，以新臺幣壹仟元折算壹日。應執行拘役參拾日，如
    易科罰金，以新臺幣壹仟元折算壹日。緩刑貳年，緩刑期內
    付保護管束。
    事  實
一、丙○○係吉祥貨運有限公司（下稱為吉祥公司）之負責人，
    甲○○則係車牌號碼為七Ｋ─六二二號、○五一─ＧＢ號曳
    引車之實際所有人，該二車輛因靠行之故而登記於吉祥公司
    名下。甲○○因無力負擔汽車貸款，乃將上開車輛交予孟繁
    文，委其代為向貸款公司交涉處理，惟孟繁文在未事先告知
    甲○○或徵得其同意之情形下，與周名強共同擅自於民國九
    十五年八月五日，由周名強偽以車主身分將該二車輛各以新
    臺幣（下同）二十萬元之代價，典當予址設於臺北縣新莊市
    ○○路二九八號之「聯華當鋪」，甲○○分得其中二十萬元
    （孟繁文、周名強所涉背信、偽造文書罪嫌部分未經偵查）
    。詎甲○○、丙○○明知上開車輛業已出典而未失竊，然因
    憂慮該二車輛在外可能有交通違規或為人充作犯罪使用致其
    等受有牽連，竟基於誣告之共同犯意聯絡，於同年九月二十
    四日十二時許，偕同至臺北縣政府警察局蘆洲分局更寮派出
    所，由丙○○出面向該派出所員警謊報車號為七Ｋ─六二二
    號之曳引車於同年八月十五日至二十日期間內某時，在臺北
    縣五股鄉○○路○段一九九號隔壁遭人竊取之內容，以此方
    式未指定犯人而向有偵查犯罪職權之警察誣告不特定人犯竊
    盜罪。復再基於誣告之共同犯意聯絡，於九十五年九月二十
    七日十六時二十分許，偕同至臺北縣政府警察局蘆洲分局成
    洲派出所，由甲○○出面向該派出所員警謊報車號為○五一
    ─ＧＢ號之曳引車於同年八月二十六日三時五十分許至同年
    月二十八日十五時二十分止期間內之某時，在臺北縣五股鄉
    ○○路○段三五三之一號前遭人竊取之內容，以此方式未指
    定犯人而向有偵查犯罪職權之警察誣告不特定人犯竊盜罪。
    嗣因聯華當鋪員工陳建偉發覺上開車輛遭報失竊而查覺有異
    ，乃報警處理而循線查悉上情。
二、案經臺北縣政府警察局新莊分局移送臺灣板橋地方法院檢察
    署檢察官偵查起訴。
    理  由
一、犯罪事實之認定：
  (一)被告甲○○對於上揭兩度於被告許正樹謊報車輛失竊之犯罪
    事實，均為自白不諱；而被告丙○○雖坦認與被告甲○○先
    後兩次偕同至派出所並分別就上開車輛失竊之情形報案無訛
    ，惟矢口否認有何犯行，辯以當時係因甲○○向伊表示車輛
    失竊之故，方為上開報案之行為，伊自始至終均不知該等車
    輛實係出典於他人之情形，被告甲○○亦未曾告知此節云云
    。
  (二)經查：
    1.被告丙○○係吉祥公司之負責人，被告甲○○則係車牌號
      碼為七Ｋ─六二二號、○五一─ＧＢ號曳引車之實際所有
      人，該二車輛因靠行之故而登記於吉祥公司名下乙節，業
      據被告二人均一致供承在卷，並有行車執照影本二紙與被
      告丙○○所提出之汽車貨運業接受自備車輛參與經營契約
      書影本二份可為佐稽，足堪認定。又被告二人於同年九月
      二十四日十二時許，偕同至臺北縣政府警察局蘆洲分局更
      寮派出所，由被告丙○○出面向該派出所員警報稱車號為
      七Ｋ─六二二號之曳引車於同年八月十五日至二十日期間
      內某時，在臺北縣五股鄉○○路○段一九九號隔壁遭人竊
      取之內容；復於九十五年九月二十七日十六時二十分許，
      偕同至臺北縣政府警察局蘆洲分局成洲派出所，由甲○○
      出面向該派出所員警報稱車號為○五一─ＧＢ號之曳引車
      於同年八月二十六日三時五十分許至同年月二十八日十五
      時二十分止期間內之某時，在臺北縣五股鄉○○路○段三
      五三之一號前遭人竊取之內容等事實，亦經被告二人均陳
      明在卷，復有臺北縣政府警察局蘆洲分局九十六年四月四
      日北縣警蘆刑字第○九六○○○九九三二號函附丙○○警
      詢筆錄、車輛失竊電腦輸入單、車輛車牌失竊作業新增車
      輛認可資料報表、車輛竊盜車牌失竊資料個別查詢報表、
      失竊現場圖、七Ｋ─六二二號行車執照影本、丙○○與甲○○之駕駛執照影本各乙份，與臺北縣政府警察局蘆洲分
      局九十六年四月二日北縣警蘆刑字第○九六○○○九九三
      五號函附丙○○警詢筆卷，復有臺北縣政府警察局蘆洲分
      局九十六年四月二日北縣警蘆刑字第○九六○○○九九三
      五號函附臺北縣政府警察局蘆洲分局成洲派出所一般陳報
      單、甲○○警詢筆錄、臺北縣政府警察局蘆洲分局受理各
      類案件紀錄表、刑案紀錄表、汽機車失竊現場圖及現場訪
      查查勘表、車輛失竊電腦輸入單、車輛車牌失竊作業新增
      車輛認可資料報表、○五一─ＧＢ號行車執照影本及甲○○之駕駛執照影本各乙份存卷足據，此部分事實亦堪認定
      。
    2.又被告甲○○因無力負擔汽車貸款，乃將上開車輛交予孟
      繁文，委其代為向貸款公司交涉處理，惟孟繁文在未事先
      告知甲○○或徵得其同意之情形下，與周名強共同擅自於
      九十五年八月五日，將該二車輛各以二十萬元之代價，典
      當予址設於臺北縣新莊市○○路二九八號之「聯華當鋪」
      ，甲○○分得其中二十萬元等情，迭據被告甲○○於警詢
      、偵查與本院審理中均供陳一致在卷，核與證人即聯華當
      鋪員工陳建偉於警詢中有關接受上開車輛典當過程之供述
      、陳建偉提供之當票、典當當時由孟繁文、周明強所提供
      之行車執照影本與汽車貨運業接受自備車輛靠行服務契約
      書影本二份（簽約名義人為周名強與吉祥公司）合致，堪
      信被告甲○○上開供述應與事實相符。又上開車輛係由被
      告甲○○與丙○○簽定汽車貨運業接受自備車輛參與經營
      契約書而靠行於吉祥公司名下，此經被告二人一致供陳甚
      明，並有被告丙○○提出之上述契約書可據；然證人陳建
      偉供陳當時係由孟繁文、周明強前來典當，並由周明強以
      車主身分提出簽約名義人為周名強與吉祥公司之汽車貨運
      業接受自備車輛參與經營契約書而辦理典當，顯見周名強
      當時確係偽以車主身分將該二車輛典當，並益見被告甲○○所稱該二車輛係因無力負擔汽車貸款，乃交予孟繁文委
      其代為向貸款公司交涉處理，惟孟繁文在未事先告知或徵
      得其同意之情形下，與周名強共同擅自典當等節，應屬實
      情而堪採信。
    3.再者，上開車輛雖係遭孟繁文、周名強在未告知或徵得被
      告甲○○同意之情形下擅自典當，然孟繁文事後已告知被
      告甲○○，並將典當得款四十萬元中之二十萬元交予被告
      甲○○，此被告甲○○自承甚明，足認被告甲○○在報案
      失竊之前即已知悉該車實係典當他人而非失竊之事實。而
      被告丙○○雖矢口否認誣告犯行，並以前開情詞辯，惟被
      告甲○○在與丙○○共同前往派出所報案之前，確已告知
      被告丙○○該車已典當他人，而丙○○獲悉後因慮及該二
      車日後如遭出賣而有交通違規或作為犯罪使用之情形，會
      使自身遭致麻煩，乃提議向警報案失竊，被告二人遂先後
      兩度分別就該二車輛向警謊報失竊等情，迭經被告甲○○
      於警詢及偵查中供陳明確，核與其在本審理中以證人身分
      結證後所為之供述一致，復與證人即當時親聞被告甲○○
      向丙○○告知車輛典當與被告丙○○提議報案失竊等過程
      之乙○○於偵查及審理中之證述相為吻合。按被告甲○○
      對其犯行業已自白不諱，衡情已無設詞誣陷被告丙○○之
      必要與實益，且其與證人乙○○雖係配偶關係，然其二人
      均於本院審理中具結後證述，在被告甲○○已自白犯罪之
      情形下，其二人當無甘冒偽證罪責之風險而誣攀被告丙○○之可能。而被告丙○○雖未參與該等車輛典當其事，然
      依被告甲○○及證人乙○○之證述，被告係因恐該二輛登
      記於吉祥公司名下之車輛遭轉賣後有交通違規或為人充作
      犯罪使用，致自身受有牽連，乃提議向警報案失竊，參酌
      趨吉避兇係人類本能之通常狀況，其等所為上開謊報緣由
      之證述內容亦與事理並無相悖之處。綜上各情相互以參，
      其二人所為不利被告丙○○之證述堪信為據實以陳，則被
      告甲○○、丙○○二人均係在明知上開車輛並未失竊之情
      形下，先後兩次向警謊報失竊，而以此方式未指定犯人而
      向有偵查犯罪職權之警察誣告不特定人犯竊盜罪之事實，
      洵足認定。是以
      本件事證已臻明確，被告二人如事實欄所載之犯罪行為均
      堪認定，應予依法論科。
二、論罪科刑之法律適用：
  (一)核被告甲○○、丙○○所為，均係犯刑法第一百七十一條第
    一項之未指定犯人誣告罪。其二人對於上開犯行，有犯意聯
    絡與行為分擔，為共同正犯。被告甲○○於偵查與審理中自
    白犯行，於所誣告之案件裁判確定前自白，應依刑法第一百
    七十二條之規定減輕其刑。其二人先後二次誣告犯行，犯罪
    時間並非緊接，復無何實質上一罪或裁判上一罪之關係，應
    予分論併罰。
  (二)爰審酌被告甲○○前因違反麻醉藥品管理條例案件，經本院
    以八十二年度易字第六九六號判處有期徒刑四月確定，於八
    十二年六月二十八日以易科罰金執行完畢，而被告丙○○前
    因妨害公務案件，經臺灣士林地方法院以八十二年度易字第
    二一九九號判處有期徒刑六月確定，於八十三年六月十日以
    易科罰金執行完畢，此後被告二人即無任何犯罪科刑執行之
    紀錄，此有臺灣高等法院被告前案紀錄表在卷可稽，二人並
    均有正當職業，素行及生活狀況尚可，因憂慮日後受他人牽
    連之可能而為本件犯行，動機雖非惡劣，然其行為仍有可訾
    ，而其等誣告行為固非可取，然尚未致他人因此而受刑事訴
    偵查，所生之危害仍屬有限，並其等犯後態度等一切情狀，
    分量處如主文所示之刑，並諭知易科罰金之折算標準，以資
    懲儆。另被告二人本件犯罪在民國九十六年四月二十四日以
    前，復無中華民國九十六年罪犯減刑條例所列不予減刑之情
    形，應依同條例第二條第一項第三款之規定，就所受宣示之
    拘役均減其刑期二分之一，至減刑後易科罰金之折算標準，
    仍應依原宣示之折算標準而無庸另定，併應就其二人所受二
    宣示之刑均定其應執行之刑。又被告二人前受有期徒刑以上
    之刑之宣告，於執行完畢後五年以內未曾因故意犯罪受有期
    徒刑以上之刑之宣告，有臺灣高等法院被告前案紀錄表二份
    存卷可據，其等因一時失慮偶罹刑章，經此次偵審程序及刑
    之宣告後，應能知所警惕，信無再犯之虞，本院認對其所宣
    告之刑以暫不執行為適當，爰依刑法第七十四條第二款之規
    定均併予宣告緩刑二年，以勵自新。惟其二人僅因自身之維
    護遽為本件誣告犯行，動機雖非惡劣，然已足見其等法治觀
    念之薄弱，本院認依其所犯情節有加以追蹤觀護之必要，爰
    依刑法第九十三條第一項本文之規定命於緩刑期間內付保護
    管束，俾由地方法院檢察署之觀護人予以適當之督促，並發
    揮附條件緩刑制度之立意及避免短期自由刑執行所肇致之弊
    端，以觀後效。
  (三)至於孟繁文、周名強所涉背信、偽造文書罪嫌部分，未經偵
    查，應由檢察官另行法處理，附此敘明。
據上論斷，依刑事訴訟法第二百九十九條第一項前段，刑法第二
十八條、第一百七十一條第一項、第一百七十二條、第四十一條
第一項前段、第五十一條第六款、第七十四條第二款、第九十三
條第一項本文，刑法施行法第一條之一第一項、第二項前段，中
華民國九十六年罪犯減刑條例第二條第一項第三款、第七條第一
項、第二項、第十條第一項，判決如主文。
本案經檢察官曾文鐘到庭執行職務。
中　　華　　民　　國　　96　　年　　8 　　月　　24　　日
                  刑事第十一庭  法　官  楊博欽
上正本證明與原本無異。
如不服本判決應於送達後十日內向本院提出上訴狀。
                                書記官  李慈容
中　　華　　民　　國　　96　　年　　8 　　月　　24　　日
附錄本案論罪科刑法條全文：
中華民國刑法第一百七十一條
  未指定犯人，而向該管公務員誣告犯罪者，處一年以下有期徒
  刑、拘役或三百元以下罰金。
  未指定犯人，而偽造、變造犯罪證據，或使用偽造、變造之犯
  罪證據，致開始刑事訴訟程序者，亦同。
